臺灣臺中地方法院刑事判決　　　　　　　　　　　　　九十一年度易字第七六號
　　公　訴　人　臺灣台中地方法院檢察署檢察官
　　被　　　告　丙○○
右列被告因違反著作權法案件，經檢察官聲請簡易判決處刑（聲請案號：九十年度偵
字第一八七六九號、第一八七七三號），經本院沙鹿簡易庭認不宜以簡易判決處刑，
簽由本院刑事庭改依通常程序審理，判決如左：
    主  文
丙○○連續意圖銷售而擅自以重製之方法侵害他人之著作財產權，處有期徒刑玖月。
扣案如附表所示之物、燒錄器壹台（含拷貝器壹台及電源線壹條）均沒收。
    事  實
一、丙○○係址設台中縣清水鎮○○路一六九之九號「玉山影視社」之負責人，明知
    如附表所示之片名「霹靂英雄榜之爭王記」、「霹靂異數之龍圖霸業」布袋戲係
    戊○○享有著作財產權之視聽著作，另如附表所示片名「天宇邪傳系列」布袋戲
    係甲○○○有限公司（下稱大正公司）享有著作財產權之視聽著作，非經著作財
    產權人同意或授權，不得擅自重製，竟基於意圖銷售營利之概括犯意，自九十年
    間某日起，在台中縣沙鹿鎮○○路五七巷十一號住處，將如附表編號一、二、四
    所示內容之光碟片及空白光碟片分別放入其所有之燒錄機內，再執行對拷燒錄之
    方式，而擅自重製上揭著作，並以錄影機拷貝之方式，擅自重製附表編號三所示
    內容之錄影帶，再以每片盜版ＶＣＤ影音光碟片或每捲錄影帶五十元之價格販售
    予不特定之顧客，而以此方法連續侵害他人之著作權。嗣為警於九十年十月四日
    十六時五十分許，在台中縣清水鎮○○路一六九之九號查獲，並扣得如附表所示
    之ＶＣＤ四十八片、錄影帶八捲，另丙○○於偵查中主動提出其所有用以重製上
    揭ＶＣＤ光碟之燒錄器一台（含拷貝器一台及電源線一條）。
二、案經戊○○、大正公司訴請臺北市政府警察局信義分局報告臺灣台中地方法院檢
    察署檢察官聲請簡易判決處刑。
    理  由
一、訊據被告丙○○固坦承重製「霹靂異數之龍圖霸業」及「天宇邪傳系列布袋戲」
    ＶＣＤ光碟及錄影帶等事實，惟矢口否認販賣該等ＶＣＤ光碟片及錄影帶，及有
    重製販賣「霹靂英雄榜之爭王記」之情，辯稱：「霹靂異數之龍圖霸業」及「天
    宇邪傳系列布袋戲」是那時侯打算將店收起來，有些客人只看布袋戲，所以重製
    該ＶＣＤ及錄影帶要出租，並沒有販賣，另「霹靂英雄榜之爭王記」係買來要自
    己看的云云。然查：
（一）本件「霹靂英雄榜之爭王記」及「霹靂異數之龍圖霸業」系列布袋戲，原係由
      辛○○○多媒體股份有限公司（下稱霹靂公司）所創作，有智慧財產權證明書
      影本二紙附卷可憑，是該等影片係由霹靂公司享有著作權。霹靂公司於九十年
      二月二十一日將「霹靂英雄榜之爭王記」影片，於九十年八月二十一日將「霹
      靂異數之龍圖霸業」影片之著作財產權讓與予丁○○及戊○○二人，有著作財
      產權讓與證明書影本二紙在卷可憑。惟按「股東對於會議之事項，有自身利害
      關係致有害於公司利益之虞時，不得加入表決，並不得代理其他股東行使其表
      決權」公司第一百七十八條定有明文。復按該項規定於股份有限公司事會之決
      議準用之，同法第二百零六條亦有明文。而該等規定均屬強行規定，故若股份
      有限公司之股東會決議違背上開規定而為決議，其決議方法即屬公司法第一百
      八十九條所稱之決議方法違背法令，而得依該條規定訴請法院撤銷其決議。至
      董事會違背上開規定而為決議，公司法並未如第一百八十九條規定得予撤銷，
      自應解為該部分之決議無效，且不必以訴訟方式主張之，最高法院八十八年度
      台上字第二八六三號民事判決可資參照。查霹靂公司之代表人即董事長為丁○○，有霹靂公司之經濟部公司執照影本在卷可憑，上開二影片之著作財產權由
      霹靂公司之代表人丁○○讓與丁○○個人，而該項讓與之決議，經本院諭知告
      訴代理人提出董事會決議或股東決議證明，始終未能提出。告訴代理人雖提出
      股東於九十一年四月二十三日所立具之同意書乙紙，以資證明該著作財產權已
      讓與丁○○，惟該同意書係本件告訴後始行立具之同意書，不能證明前揭影片
      著作財產權讓與丁○○時，丁○○本人並未參加董事會議或股東會議表決。是
      丁○○代表霹靂公司讓與公司所有之上開影片著作財產權與丁○○個人部分，
      揆諸前開判決意旨，尚無法證明丁○○取得著作財產權為適法，而具告訴權，
      是其告訴尚非合法。惟另因該等影片業由霹靂公司將著作權讓與告訴人戊○○
      ，是告訴人戊○○享有著作財產權，有前揭智慧財產權證明書影本及著作財產
      權讓與證明書影本各二紙可資證明，是告訴人戊○○所提出之告訴為合法；又
      「天宇邪傳系列」布袋戲原係由黃文耀所創作，於九十年八月三十一日將該影
      片之著作財產權讓予大正公司，有著作財產權讓與證明書影本乙紙在卷足憑，
      是該部分影片大正公司為告訴人，合先敘明。
（二）被告雖以前開言詞置辯，惟查：右開事實業據告訴代理人己○○、庚○○於本
      院審理時指述綦詳；又被告於警訊中即坦承：所查扣之光碟及錄影帶均係其所
      有，用供販賣（見偵查卷第八頁），被告於偵查中仍坦承：「霹靂異數之龍圖
      霸業」及「天宇邪傳系列布袋戲」係伊在家中重製，一般來說告訴人發片的第
      二天，伊就在家中以燒錄器重製，陳列在店中，以一片五十元之價格賣出，已
      賣出五十片（見偵查卷第三十四頁）等語明確。且證人即為警查獲時在場之乙○○於警訊中亦證稱：警方所查獲之盜版光碟、錄影帶係店內自行燒錄，販賣
      用（見偵查卷第九頁背面）。復參諸被告於本院審理時自承：所查扣到的「霹
      靂異數之龍圖霸業」布袋戲只有第七集及第八集，「天宇邪傳系列」布袋戲Ｖ
      ＣＤ光碟是第一、二、三、四集（見本院九十一年五月八日審理筆錄），然查
      扣之「霹靂異數之龍圖霸業」布袋戲ＶＣＤ光碟共有十片（即五片第七集，五
      片第八集），「天宇邪傳系列」布袋戲ＶＣＤ光碟共有八片（共二套全集），
      則若僅係供出租之用，又何須相同之影片準備至五片之多？另扣案之「霹靂英
      雄榜之爭王記」ＶＣＤ光碟上，甚且貼有電腦條碼，若該等影片僅係被告用來
      自己觀賞，衡情應將影片置於家中，豈有大費周章在光碟片上貼有電腦條碼，
      且將該等影片置於店內之理？此外，並有現場圖一紙、搜索扣押筆錄一份、現
      場照片十六張在卷可稽，且有扣案如附表所示之盜版ＶＣＤ光碟片四十八片、
      錄影帶八捲及燒錄器一台（含拷貝器一台及電源線一條）可稽，是被告上開所
      辯，尚不足採信。本件事證明確，被告犯行洵堪認定，應予依法論科。
二、核被告丙○○所為，係犯著作權法第九十一條第二項之意圖銷售而擅自以重製之
    方法侵害他人著作財產權罪。公訴意旨雖認：被告上揭違反著作權法犯行另犯著
    作權法第九十三條第三款以同法第八十七條第二款之方法侵害他人著作財產權之
    罪等語。惟查，著作權法第九十三條第三款係就以第八十七條各款方法侵害他人
    之著作權之行為加以規範，而著作權法第八十七條規定，有左列情形之一者，除
    本法另有規定外，視為侵害著作權或製版權，自係補充規定之立法條文，如已有
    特別明文規定者，即應優先適用，而無再適用補充條款之餘地，且該條第二款規
    定：「明知為侵害著作權或製版權之物而散布或意圖散布而陳列或持有或意圖營
    利而交付」，應係指明知他人重製之著作而為之者而言，若意圖銷售而重製他人
    著作，且所重製之著作，復銷售他人，則其所為銷售行為應為重製行為所吸收，
    無再適用同法第九十三條第三款以第八十七條第二款方法侵害他人著作權之餘地
    ，最高法院八十四年度台上字第四○六二號判決可資參照。本件被告係意圖銷售
    而重製他人著作，且所重製之著作，復銷售不特定之人，依上開判決意旨，被告
    意圖營利交付行為應為重製行為所吸收，不另論罪，公訴人認被告此部分犯行，
    另涉犯著作權法第九十三條第三款之罪，容有誤會。被告先後多次重製盜版ＶＣ
    Ｄ影音光碟及錄音帶之行為，均時間緊接，犯罪構成要件相同，顯均係基於概括
    犯意反覆為之，為連續犯，應論以一罪，均加重其刑。爰審酌被告明知該等影片
    係他人辛苦之智慧財產結晶，竟未加以尊重，且無視於政府宣導保護智慧財產權
    之法令，及犯罪之動機為圖私利、犯罪之目的、手段、品性、智識程度及其犯後
    仍飾詞卸責，尚無悔意等一切情狀，量處如主文所示之刑，以示懲儆。至扣案如
    附表所示之盜版ＶＣＤ影音光碟片共四十八片、錄影帶八捲及扣案之燒錄機一台
    （含拷貝器一台及電源線一條），係被告所有供其犯罪所用之物，業據被告於本
    院審理時供述明確，爰均依刑法第三十八條第一項第二款之規定宣告沒收。
據上論斷，應依刑事訴訟法第四百五十二條、第二百九十九條第一項前段，著作權法
第九十一條第二項，刑法第十一條前段、第五十六條、第三十八條第一項第二款，判
決如主文。
中      華      民      國      九十一      年      五    月  二十二    日
                                     臺灣臺中地方法院刑事第六庭
                                         法  官  劉麗瑛
【附表】
┌───┬─────────┬────────┬────────────┐
│編號  │片名              │數  量          │著作財產權人            │
├───┼─────────┼────────┼────────────┤
│一    │靂霹英雄榜之爭王記│一套共三十片    │戊○○    │
│      │ＶＣＤ光碟        │                │                        │
├───┼─────────┼────────┼────────────┤
│二    │靂霹異數之龍圖霸業│十片            │戊○○                  │
│      │ＶＣＤ光碟        │                │                        │
├───┼─────────┼────────┼────────────┤
│三    │天宇邪傳錄影帶    │八捲            │大正公司                │
├───┼─────────┼────────┼────────────┤
│四    │天宇邪傳ＶＣＤ光碟│八片            │大正公司                │
└───┴─────────┴────────┴────────────┘
右正本證明與原本無異。
如不服本判決，應於送達後十日內向本院提出上訴狀 （須附繕本） ，上訴於台灣高等
法院台中分院。
                                        書記官
中      華      民      國      九十一      年      五    月    十四    日
附錄論罪科刑法條
著作權法第九十一條
擅自以重製之方法侵害他人之著作財產權者，處六月以上三年以下有期徒刑，得併科
新台幣二十萬元以下罰金。
意圖銷售或出租而擅自以重製之方法侵害他人之著作財產權者，處六月以上五年以下
有期徒刑，得併科新台幣三十萬元以下罰金。
